【裁判字號】    98,消債更,67
【裁判日期】    980812
【裁判案由】    更生事件
【裁判全文】
臺灣雲林地方法院民事裁定            98年度消債更字第67號
聲  請  人
即  債務人  甲○○
代  理  人  陳信村律師
上列當事人因消費者債務清理事件聲請更生，本院裁定如下：
    主  文
聲請駁回。
聲請費用新台幣壹仟元由聲請人負擔。
    理  由
一、按「債務人與金融機構協商成立者，不得聲請更生或清算，
    但因不可歸責於己之事由，致履行顯有重大困難者，不在此
    限」；「本條例施行前，債務人依金融主管機關協調成立之
    中華民國銀行公會會員辦理消費金融案件無擔保債務協商機
    制與金融機構成立之協商，準用前項之規定」，消費者債務
    清理條例（下稱消債條例）第151 條第5 項、第6 項分別定
    有明文。蓋債務清償方案既經債務人與債權人協商成立，渠
    等即應受該契約之拘束，且消債條例更生之規範目的，係在
    維持債務人基本生活之情況下，於債務人之能力範圍內盡力
    清償債務，非謂債務人得任意利用債務清理程序減輕債務，
    因此，為避免債務人針對已成立之協商方案任意毀諾，濫用
    更生或清算之債務清理程序，須債務人於協商成立後因不可
    歸責於己之事由，致其無法履行原定清償方案，始例外得依
    消債條例聲請更生或清算。其次，關於更生或清算之程序，
    除本條例別有規定外，準用民事訴訟法之規定（同條例第15
    條）。而當事人主張有利於己之事實者，就其事實有舉證之
    責任，民事訴訟法第277 條前段亦有明文。是債務人於協商
    成立後，欲利用更生或清算程序清理其債務，自須就前揭法
    條但書規定事項，負舉證之責。
二、本件聲請意旨略以：聲請人因消費借貸、信用卡及現金卡契
    約而對於金融機構負有債務，債務總金額為新台幣（下同）
    643,329 元，前曾於消債條例施行前，以書面向最大債權金
    融機構台新國際商業銀行股份有限公司（下稱台新銀行）請
    求共同協商清償債務，並成立自民國（下同）95年7 月起，
    分120 期、零利率、每月還款金額新台幣（下同）5,086 元
    之協商方案，經聲請人依約履行3 期，因經濟不景氣，無法
    找到固定工作，而打零工機會減少使收入降低致無法履行前
    開金額而毀諾，實有不可歸責於己之事由致履行協商方案顯
    有困難，爰聲請更生云云。
三、聲請人上開主張，固據其提出協議書、財團法人金融聯合徵
    信中心當事人綜合信用報告─債務清理條例前置協商專用債
    權人清冊、聲請人與父親林裕隆、母親林李絹之全國財產稅
    總歸戶財產詢清單及財政部臺灣省中區國稅局95、96、97年
    度綜合所得稅各類所得資料清單、戶籍謄本等件為佐；惟查
    ：聲請人於95年4 月間與最大債權銀行台新銀行協商時，提
    出收入證明切結書載明每月收入為10,000元乙情，業經本院
    依職權函詢台新銀行提出聲請人聲請協商時之資料，有該行
    98年7 月9 日台新總債務協商部字第9800007234號函文附件
    在卷可查，且與聲請人所述相符，足堪認定，而聲請人雖陳
    明收入減少，然所提各年度所得稅資料清單均記載為零，難
    供憑採，聲請人復自承除打零工外，每月尚能領取4,000 元
    之殘障給付，並有父親名下田地可供耕作，有聲請人之農會
    存摺影本、林裕隆之全國財產稅總歸戶財產查詢清單在卷可
    稽，則聲請人既有其他收入來源，其主張因打零工機會減少
    致收入減少乙節，復無提出證據以實其說，又是否每月收入
    不足10,000元而較協商成立時為少，亦非無疑，均難據信為
    真實，是聲請人既無法舉證證明協商後經濟狀況有如何之變
    更，或有其他不可歸責於己致履行協商方案有重大困難之事
    由發生，聲請更生於法不合，自屬無據。尤其，銀行公會現
    已提出「個別協商一致性方案」供毀諾之債務人有再次協商
    之機會，而本件聲請人之債務總額為643,329 元，實非鉅額
    ，聲請人縱使認上開協商金額過高致履行困難，本應依前揭
    程序再行協商降低還款金額以清理債務，惟聲請人除不依前
    揭程序而提出本件聲請外，並據而提出債務打折之要求等情
    ，有該行98 年7月24日台新總債務協商部字第9800008262號
    函文說明附卷可參，足認聲請人係以聲請更生達減免債務之
    目的，難認有清償債務之誠意，而與本條例之立法目的有違
    。職故，聲請人既未舉證證明其於協商成立後有何經濟狀況
    重大變更，或發生不可歸責於己之事由，致履行協商顯有重
    大困難之情事，則其聲請更生自屬無據。依前揭規定，自應
    駁回其聲請，爰裁定如主文。
中    華    民    國    98    年    8     月    12    日
                  民事第一庭    法      官  黃瑞井
上為正本係照原本作成
如不服本裁定，應於裁定送達後10日內，以書狀向本院提出抗告
，並繳納抗告費新臺幣1千元
中    華    民    國    98    年    8     月    12    日
                                書  記  官  林美鳳


司法院資訊處製作；財團法人民間司法改革基金會備份。
